臺灣彰化地方法院交通事件裁定　　　 100年度交聲字第1046號
原處分機關
即移送機關　　交通部公路總局臺中區監理所彰化監理站
異　議　人
即受處分人　　林清田
上列異議人即受處分人因違反道路交通管理處罰條例事件，對於
交通部公路總局臺中區監理所彰化監理站民國100年6月10日所為
之處分（原處分案號：彰監四字第裁64-Z7B019707號），聲明異
議，本院裁定如下：
主  文
原處分撤銷。
林清田不罰。
    理  由
一、原處分意旨略以：異議人即受處分人（下稱異議人）林清田
    駕駛車號5810-WD號自用一般小客車於民國100年4月27日21
    時25分許，行經國道六號西向6.7公里處時，因有「汽車行
    駛高速公路速度超過規定最高速限(未滿20公里)」之違規，
    而為內政部警政署國道公路警察局第七警察隊員警依法舉發
    。嗣異議人於應到案日期前，向原處分機關提起申訴，經原
    處分機關函請舉發單位調查結果，仍認異議人有上開違規行
    為，乃依道路交通管理處罰條例第33條第1項第1款、第63條
    第1項第1款及違反道路交通管理事件統一裁罰基準表之規定
    ，裁處異議人罰鍰新臺幣（下同）3,000元，並記違規點數1
    點，於法並無不合等語。
二、異議意旨略以：於案發地點數百公尺前伊已發現有警車在路
    邊攔撿，當時伊以85公里車速行駛於外車道。嗣距警車約30
    0公尺時，內車道有一部車高速超車，同時警員衝出慢車道
    攔檢，在不明攔檢哪輛車狀況下，伊仍降速停車接受盤查。
    孰料，警員以超速為由開伊罰單，伊當場已表示無法接受。
    蓋警員以號稱檢驗合格的雷射槍測速，雖顯示為108公里，
    惟無法證明是伊車時速。且該雷射測速槍合格證書已逾有效
    期間，爰依法聲明異議，請求撤銷原處分等語。
三、按法院受理交通事件，準用刑事訴訟法之規定，道路交通管
    理處罰條例第89條前段定有明文，是刑事訴訟法第154 條關
    於「犯罪事實應依證據認定之，無證據不得認定其犯罪事實
    」規定及最高法院40年台上字第86號判例所揭示「事實之認
    定，應憑證據，如未能發現相當證據，或證據不足以證明，
    自不能以推測或擬制之方法，為裁判基礎。」之旨，於法院
    審理行為人違反道路交通管理處罰條例事件時，當有其適用
    ，又法院於審理行為人違反道路交通管理處罰條例事件，當
    踐行完畢調查證據之程序後，為事實之認定時，如就原處分
    機關所認定之行為人違規事實仍有合理之訴訟上懷疑，而無
    法百分之百確信行為人確有該當於道路交通管理處罰條例各
    該處罰條文之構成要件事實時，即應依刑事訴訟法理上「倘
    有懷疑，則從被告之利益作解釋」之證據法則，作對異議人
    有利之認定。
四、復按行車速度，依速限標誌或標線之規定，道路交通安全規
    則第93條定有明文；又汽車行駛於高速公路、快速公路或設
    站管制之道路，行車速度超過規定之最高速限或低於規定之
    最低速限者，處汽車駕駛人新臺幣3,000元以上6,000元以下
    罰鍰，道路交通管理處罰條例第33條第1項第1款亦有明文規
    定。
五、經查：
（一）異議人於上開時、地駕駛前述違規車輛，行經國道六號高
      速公路西向6.7公里處時，為警察舉發有超速18公里之違
      規事實，嗣異議人於同年5月10日向原處分機關提出申訴
      書，經原處分機關檢送異議人之陳情書函請國道公路警察
      局第七警察隊查覆，有舉發違反道路交通管理事件通知單
      、陳情書、交通部公路總局臺中區監理所彰化監理站100
      年5月30日中監彰字第10000119  49號函各1份在卷可稽（
      以上均為影本）。據內政部警政署國道公路警察局第七警
      察隊查覆稱：「渠等於國道6號西向6.7公里處執行違規取
      締，當時以雷射槍測速器測得案內車輛行速108公里(速限
      90公里)，測距於268公尺鎖定該車輛，渠等確認該車超速
      無誤…另查雷射槍測速器係執勤人員經由測速器之瞄準鏡
      對準目標(單一車輛)扣發射板機即可精確測出所瞄準目標
      之速度，準確度無疑，行速數據並顯於抬頭液晶顯示器內
      ，雖未具照相及顯示車號、時間、日期、之功能，但係對
      準單一目標測速且現場攔撿，駕駛人即可當場檢視測速數
      據(無照片及其他為佐證)，準確性應無疑慮，違規屬實，
      請依規定辦理。」有內政部警政署國道公路警察局第七警
      察隊100年5月24日公警七交字第1000770577  號函附卷可
      稽。且本件舉發員警與異議人並非認識，業經其具結證述
      在卷，衡情舉發員警應無故意誣陷異議人之動機及可能，
      若非員警高泰章依科學儀器測得當時確有駕駛人駕車超速
      之違規，當不至為本件之舉發。是前揭函文所查，固非無
      可能。
（二）然查：異議人遭舉發違規之時間係於夜間21時25分許，天
      色正值昏暗，衡情當眾充足之光線，高速公路上之視線自
      難稱良好，且高速公路上行駛之車輛夜間應有開啟大燈，
      行車速度亦在每小時90公里之譜，均加深執勤員警明辨特
      定車輛之困難性，難謂舉發員警毫無誤認之虞。因之，上
      揭函查結果是否確符其實？即屬可疑，此尚應審就舉發當
      時各種具體情狀加以研判。然前開查覆函文，僅為簡略記
      載，就執勤員警於舉發前是否有先舉發其他車輛? 斯時內
      車道是否尚有一部高速超速之車輛？又如何確認5810-WD
      號車確係違規車輛無訛？均未見其明究，自難僅憑前開函
      文之記載，逕為異議人不利之認定。
（三）就此，本院訊之證人即舉發本件違規之警員高泰章，其到
      庭證稱：「（100年4月27日晚上9點25分時，有無在執勤?
      ）有，當時在國道六號西向6.7公里執勤。」、「（當時
      是你舉發受處分人有超速?）是。」、「（你的依據為何?
      ）我的執勤時使用的測速槍，當時測到受處分人時速是
      108  公里，當地限速是90公里。」、「（當時有無拍照?
      ）沒有。」、「（測速槍有無影像? ）測速槍裡面有一個
      瞄準器，瞄準單一車輛，如果有測到超速，我們就會攔停
      。」、「（當時測速槍是否你操作? ）是。」、「（你可
      以確定是受處分人的車有超速的情形? ）是，沒錯。」、
      「（受處分人表示當時他車子經過警車時，旁邊還有一輛
      車遠比他更快的車，有無這種情況? ）當時我針對他測速
      ，因為當地有一個彎道，我們發現受處分人超速，我們就
      攔停，受處分人停之後，後面就有車輛超過他，我可以確
      定當時只有受處分人的車經過。」、「（你們是當場攔檢
      ?）是。」、「（當時異議人如何表示?）異議人表示他前
      一天才在那附近才被開超速，所以他有注意時速，所以他
      應該沒有超速這樣。」、「（異議人說在數百公尺外就可
      以看到警察在攔檢，有無這回事? ）如果依照我們在那邊
      測速的話，我們是可以先看到他們，但是本件我看到異議
      人時還有二百公尺，車輛要經過彎道才可以看到我們，我
      們當時停在西向六點七公里處，那個地方有一個避車彎，
      我們就停在那裡面。」、「（當時異議人的車上有無人?
      ）記得還有一位女性。」、「（對於證人高泰章之證言，
      有無意見?）（異議人:我當天大約三百公尺的地方，這個
      地方是一個彎道，我就看到前面有警方在做攔檢動作，那
      時候我低頭看到我的時速是80公里，所以我當時就以這樣
      的時速走過去，沒有多久，我左邊有一輛車超我的車，沒
      有幾秒，我就被攔檢。）」、「（異議人說他被攔檢的時
      候，旁邊有一輛車就更快就將他的車超過去，有無這回事
      ? ）沒有，我們從很遠就已經鎖定異議人的車。（異議人
      答我看到警方在攔檢我就馬上做停車的動作，我也跟旁邊
      的友人說又沒有超速，為何要攔檢我們，是否要攔另外一
      部車，所以我就停下來，攔我車的警察有二位，我不確定
      是那一位）」、「（是誰將異議人的車攔下來? ）我，也
      是我開單，我測到異議人超速後，我們會先去做攔檢的動
      作，這樣子才不會影響到駕駛人煞車會有危險，在攔檢之
      前還會判斷是否適合攔檢才不會造成危險。」、「（異議
      人一直表示說當時還有一輛車比他的車速更快，從他旁邊
      經過，有無這回事? ）後來是有這部車超過他，但是之前
      我們就已經鎖定異議人，所以沒有測到另外一輛車的速度
      ，可是出來的時候就只有異議人這部車，在攔停的過程之
      中確實有一部車經過他，但是這是在攔停的過程之中。」
      、「（有無意見?）（異議人:因為證人出來攔檢，我覺得
      很奇怪我們只有時速八十而已，為何攔我們。）」、「（
      異議人的車是幾年的車? ）時間有點距離，我不記得。」
      、「（異議人的車子什麼顏色? ）不記得了。」、「（有
      無其他意見補充?）（異議人:證人攔檢下來之後，他一直
      說他的電射槍有經過檢驗標準，我說有無檢驗標準不關我
      的事，我當時看到我的車速只有八十公里而已，而證人拿
      出的有效期間已經逾期，就是我異議，他們回文的時候。
      ）」、「（為何回覆異議人測速槍有效日期為何只到九十
      九年? ）之前異議人有申訴，我們有回覆，有可能是我附
      錯了。」、「（你的儀器是哪壹台?）LP02275」、「（你
      後來是否又補給監理站? ）我不記得是哪一張，但是我只
      有附一張上去而已。」、「（你們的儀器沒有辦法裝照相
      機? ）沒有辦法。」足見，證人高泰章並無法確認當時有
      無其他車輛同行或超車，且以證人並不否認攔停過程中確
      實另有一部車超過異議人車輛乙節而言，本件違規地點為
      國道六號西向6.7公里處，屬高速公路路段，該路段之速
      限為時速90公里，在如此高速且又有其他車輛超越異議人
      所駕駛車輛之情形下，則員警所測得之時速是否確為異議
      人所駕駛車輛當時之車速，實非無疑，況證人於事隔未滿
      3月，即對取締當時異議人所駕車輛之外觀毫無印象，更
      無以確保其前開證言之信憑度。此外，復查無其他積極證
      據足認異議人確有原處分機關所指之違規事實，揆諸前揭
      說明，應作對異議人有利之認定。
六、綜上所述，原處分機關所認定異議人有前揭違反道路交通管
    理處罰條例之違規事實，尚與事實不符，原處分機關不察，
    遽對異議人為前開裁決，即難認為允當，應認異議人之異議
    為有理由，自應由本院將原處分撤銷，諭知異議人不罰，以
    資適法。
據上論斷，應依道路交通事件處理辦法第19條前段，裁定如主文
。
中    華    民    國   100    年    7     月    26    日
                  交通法庭法  官  葛永輝
以上正本證明與原本無異
如不服本裁定，應於裁定送達後5日內，向本院提出抗告狀。
中    華    民    國   100    年    7     月    26    日
                          書記官  林盛輝